行　政　法　院　裁　定　　　　　　　　　　　　　　八十八年度裁字第五四五號
　　原　　　告　丙○○
　　　　　　　　甲○○
　　　　　　　　丁○○○
　　　　　　　　乙○○
　　被　　　告　臺灣省政府財政廳
右當事人間因申租公有土地事件，原告不服財政部中華民國八十七年三月二十五日台
財訴第000000000號再訴願決定，提起行政訴訟。本院裁定如左︰
　　主  文
原告之訴駁回。
　　理  由
按提起訴願，以有行政處分之存在為前提要件；所謂行政處分，係指行政主體，基於
職權，就具體事件，所為發生公法上法律效果之單方行政行為而言，訴願法第一條、
第二條分別定有明文。又「官署放租或放領公地，雖係基於公法為國家處理公務，而
其所為放租或放領之行為，則係代表國庫管理或處分其財產，與私法上之租賃或買賣
行為無異。人民倘就之發生爭執，自屬關於私權關係之爭執，應訴由普通民事法院審
理裁判，不屬行政爭訟範圍。原告主張中興農場違法承租公地，該地原告已和平占有
耕作數十年之久，有權承租或取得所有權各節，不問其究係主張應由其優先承租，或
應由其承領，抑或主張其取得時效業已完成，以及其主張之有無理由，要均係私權關
係之爭執，應向普通法院提起民事訴訟，以求解決，不得提起行政爭訟。」本院亦著
有五十六年判字第十九號判例可資參照。本件原告因申請承租由台灣銀行高雄分行代
管之坐落高雄市○鎮區○○段五五一、五五七地號二筆省有土地遭拒，提起訴願。經
查政府機關處理公有財產，不論係基於租賃、買賣，均屬私法關係，原告對之有所爭
執，自應訴由普通法院審判，其遽提訴願，程序容有未合，一再訴願決定遞予駁回，
揆諸首揭規定及判例意旨，並無不合。原告謂其就系爭省有土地，與被告間尚無租賃
關係存在，非屬私權爭執，而首揭判例亦僅適用於原已有租賃關係存在之情形；又原
告係依「台灣省省有財產管理規則」之規定申請承租省有土地，被告有審核權，其未
予同意之行為，性質上應屬行政處分云云。第按被告有無義務及是否同意出租上開省
有土地，乃私權關係之事項，尤以系爭原告占有之土地，經政府重劃結果已分配予他
人所有，被告無權決定是否出租，自屬私權範圍，即不得循行政救濟程序以謀解決。
另首揭判例已明指土地占有人主張應由其優先承租，即屬私權關係之爭執，並非僅於
當事人間已有租賃關係存在時，始得援用，此觀其所載文義可明。又原告雖係基於上
開管理規則而申請承租系爭土地，然本件兩造所爭執之原告有無承租權存在及被告有
無出租義務等事項，俱屬私法上權利義務關係之爭執，被告不同意出租之行為，尚不
發生公法上之法律效果，自非行政處分。另原告請求按其占用之資料，依占用比例承
租市地重劃後分配予臺灣省管理之土地而遭拒部分，亦係私權爭執，無行政處分之可
言。是原告前述主張，要非可取。茲原告復提起行政訴訟，自非合法，應予駁回。至
其實體上之主張及陳述毋庸再予審酌，併此明。
據上論結，本件原告之訴為不合法，爰依行政訴訟法第十四條第一項，裁定如主文。
中    華    民    國     八十八      年      六      月      三十       日
                    行 政 法 院 第 一 庭
                                審 判 長 評  事      黃  綠  星
                                         評  事      趙  永  康
                                         評  事      高  秀  真
                                         評  事      藍  獻  林
                                         評  事      黃  璽  君
右  正  本  證  明  與  原  本  無  異
                                         法院書記官  邱  彰  德
中    華    民    國     八十八      年      七      月       二        日
